臺灣高等法院刑事裁定
                                    111年度毒抗字第294號
抗  告  人
即  被  告  陳光男


上列抗告人因違反毒品危害防制條例案件，不服臺灣桃園地方法
院111年度毒聲字第109號，中華民國111年2月8日裁定（聲請案
號：臺灣桃園地方檢察署110年度毒偵字第7611號、110年度聲觀
字第2063號），提起抗告，本院裁定如下：
    主  文
抗告駁回。
    理  由
一、原裁定意旨略以：抗告人即被告陳光男於民國110年9月24日
    某時，在基隆市某處，施用第二級毒品甲基安非他命之事實
    ，業據其坦承不諱。佐以扣案被告所持有之毒品咖啡包1包
    （驗前淨重2.83公克），經送鑑定結果，檢出甲基安非他命
    成分，有內政部警政署刑事警察局鑑定書可稽。且被告之尿
    液檢體，亦經檢出甲基安非他命、安非他命代謝物，有尿液
    編號對照表、台灣檢驗科技股份有限公司濫用藥物檢驗報告
    可憑；雖因其濃度未達濫用藥物尿液檢驗作業準則所定之閾
    值而判定為陰性，然足以佐證被告上開自白與事實相符。又
    被告施用第二級毒品，距其最近1次觀察、勒戒或強制戒治
    執行完畢已逾3年；且被告另涉違反毒品危害防制條例案件
    ，經檢察官提起公訴，現由臺灣新北地方法院以110年度原
    訴字第82號審理中，有毒品戒癮治療實施辦法及完成治療認
    定標準第2條第2項所定不適合為附命完成戒癮治療之緩起訴
    處分之情形，故檢察官認不宜對被告為附命完成戒癮治療之
    緩起訴處分，向原審聲請裁定觀察、勒戒，屬裁量權之適法
    行使，並無濫用裁量權。因認本件聲請為有理由，爰依毒品
    危害防制條例第20條第3項、觀察勒戒處分執行條例第3條第
    1項規定，裁定被告應送勒戒處所觀察、勒戒，其期間不得
    逾2月等語。
二、抗告意旨略以：㈠被告尿液所含甲基安非他命濃度，未達施
    用第二級毒品之程度。㈡被告雖非第一次施用毒品，但距離
    上次觀察勒戒已達10年，應符合戒癮治療之條件等語。
三、按「初犯」及「3年後再犯」施用第一、二級毒品者，檢察
    官應聲請法院裁定，令被告入勒戒處所觀察、勒戒，其期間
    不得逾2月，毒品危害防制條例第20條第1項、第3項定有明
    文。毒品危害防制條例對於「初犯」及「3年後再犯」施用
    毒品者，固採行「觀察、勒戒」與「附條件之緩起訴處分」
    雙軌模式，惟檢察官適用刑事訴訟法第253條之1第1項、第2
    53條之2對被告為緩起訴處分時，應參酌刑法第57條所列事
    項及公共利益之維護，認以緩起訴為適當者，始得為之，此
    屬立法者賦予檢察官之職權。除檢察官審酌個案情形，依毒
    品危害防制條例第24條第1項為附條件之緩起訴處分，可排
    除觀察、勒戒外，凡經檢察官聲請法院裁定將被告送勒戒處
    所觀察、勒戒，法院僅就其聲請是否適法或顯然不當而為裁
    定，並無斟酌另為其他處遇之餘地。且法院原則上應尊重檢
    察官職權之行使，為有限之低密度審查，除檢察官之判斷有
    違背法令、事實認定有誤或其裁量有重大明顯瑕疵外，尚不
    得任意指為違法。
四、經查：
　㈠原裁定已敘明認定被告施用第二級毒品甲基安非他命，本次
    施用毒品時間距其最近1次觀察、勒戒或強制戒治執行完畢
    已逾3年，且檢察官聲請裁定觀察、勒戒，屬裁量權之適法
    行使，並無濫用裁量權，故本件聲請為正當之理由，核與卷
    內事證相符。揆諸上開說明，原審依檢察官適法之聲請，裁
    定被告應送勒戒處所觀察、勒戒，自無違誤，應予維持。
　㈡被告雖以前詞，提起本件抗告。惟查：
　　⒈被告偵訊時自白其於110年9月24日將毒品咖啡包加水施用1
      次，不確定該毒品咖啡包之成分等語（見毒偵7611卷94頁
      ）。佐以本案警方於110年9月26日凌晨2時50分許查獲被
      告，扣得被告持有之毒品咖啡包（驗前淨重2.83公克），
      經送鑑定結果，檢出微量第二級毒品甲基安非他命及微量
      第三級毒品硝甲西泮（硝甲氮平）等成分（見毒偵7611卷
      37、39、125頁）。且被告尿液檢體送驗結果，亦檢出安
      非他命（濃度69ng/mL）及甲基安非他命代謝物（濃度244
      9ng/mL，見毒偵7611卷39、111頁）。又依目前毒品查緝
      實務，毒品咖啡包混合第二級毒品甲基安非他命者，不乏
      其例，是被告在不確定所含毒品成分之情況下，決意施用
      上開毒品咖啡包，則就施用第二級毒品顯亦在其主觀認識
      範圍內。原審因認被告上開自白與事實相符，憑以認定本
      件被告施用第二級毒品甲基安非他命之事實，核屬有據。
      雖台灣檢驗科技股份有限公司濫用藥物檢驗報告，判定被
      告尿液檢體之確認檢驗結果為安非他命類「陰性」（見毒
      偵7611卷111頁），惟其係表示尿液中尿液濃度低於閾值
      或未檢出，不完全表示未曾服用該藥物，有行政院衛生署
      管制藥品管理局（現改制為衛生福利部食品藥物管理署）
      90年9月13日管檢字第98064號函可參（見原審卷15頁）。
      衡以尿液中毒品代謝物之檢出，與其投與方式、投與量、
      個人體質、採尿時間與檢測儀器之精密度等諸多因素有關
      ，且本件被告尿液檢體送驗結果，檢出安非他命及甲基安
      非他命代謝物，其中甲基安非他命濃度高達2449ng/mL，
      安非他命濃度亦有69ng/mL，經與上開事證綜合判斷，自
      足以採為佐證被告上開自白屬實之補強證據。縱因該次驗
      出之安非他命濃度，低於「濫用藥物尿液檢驗作業準則」
      第18條第1項所定標準100ng/mL，致判定為「陰性」，亦
      不影響上開事實認定。抗告意旨以其尿液所含甲基安非他
      命濃度，未達施用第二級毒品之程度，指摘原裁定不當，
      容有誤會。
　　⒉考量被告另涉販賣第三級毒品未遂罪嫌，業經臺灣新北地
      方檢察署檢察官以110年度偵字第31150號提起公訴，現由
      臺灣新北地方法院以110年度原訴字第82號審理中，有該
      案起訴書、本院被告前案紀錄表可參，符合毒品戒癮治療
      實施辦法及完成治療認定標準第2條第2項第1款所定不適
      合為附命完成戒癮治療之緩起訴處分之情形。則檢察官於
      110年9月26日偵訊被告後，考量個案情形，認本件不適於
      機構外之處遇，未選擇為附條件之緩起訴處分，而依毒品
      危害防制條例第20條第3項規定，向原審聲請裁定，難認
      有何違法或明顯不當，自無由法院另行審酌是否施以戒癮
      治療處遇之餘地。抗告意旨徒以本件被告施用毒品，距其
      上次觀察、勒戒時間已久，主張應予戒癮治療云云，難認
      有據。
五、綜上，原審依檢察官適法之聲請，裁定被告應送勒戒處所觀
    察、勒戒，並無違誤，應予維持。被告以前詞，提起本件抗
    告，為無理由，應予駁回。
據上論斷，應依刑事訴訟法第412條，裁定如主文。
中　　華　　民　　國　　111 　年　　4 　　月　　6 　　日
              　　刑事第六庭    審判長法　官  劉方慈
                                      法　官  許曉微
                                      法　官  朱嘉川
以上正本證明與原本無異。
不得再抗告。
                                      書記官  尤朝松 
中　　華　　民　　國　　111 　年　　4 　　月　　7 　　日